【裁判字號】    90,交上易,136
【裁判日期】    900410
【裁判案由】    過失傷害
【裁判全文】
臺灣高等法院高雄分院刑事判決                    九十年度交上易字第一三六號
    上  訴  人  臺灣高雄地方法院檢察署檢察官
    被      告  丙○○
右上訴人因被告過失傷害案件，不服臺灣高雄地方法院八十九年度交易字第一三四
號中華民國九十年四月十日第一審判決（起訴案號：臺灣高雄地方法院檢察署八十九
年度偵字第二三三三五號），提起上訴，本院判決如左：
      主  文
上訴駁回。
      事  實
一、丙○○考領有普通小型車駕駛執照，於民國八十九年五月一日晚上，駕駛車號Ｓ
    Ｚ─○○六七自用小客車，沿高雄市○○○路由西往東方向行駛，行至青年一路
    與民權一路有號誌交叉路口時，本應注意汽車左轉彎時，應行至交岔路口中心處
    左轉，並不得佔用來車車道搶先左轉，而當時天候陰，夜間有照明設備，道路舖
    有柏油，路況正常，並無障礙物或其他缺陷，視距良好，且依其智識、能力亦無
    不能注意之情事，詎其竟疏未行至交岔路口中心處，即搶先左轉，適有朱浩澐騎
    乘車號ＬＺＴ─五一三重型機車附載乙○○，沿青年一路由東向西行駛而至，朱
    浩澐遽見丙○○之自小客車突然左轉而來，閃避不及，致所騎乘之機車車頭與丙○○之自小客車碰撞右側車身，使朱浩澐、乙○○人、車倒地，朱浩澐因而受有
    右足第二、三、四趾骨骨折、右手撞挫傷、右下肢多處擦挫傷、陰莖擦挫傷、精
    索靜脈曲張之傷害，乙○○因而受有右膝裂傷十四公分之傷害。丙○○於犯罪尚
    未被發覺前，即主動向前往醫院處理且尚不知肇事者為何人之高雄市政府警察局
    新興分局五福二路派出所警員許志銘坦承肇事，嗣後接受法院裁判。
二、案經朱浩澐、乙○○訴由臺灣高雄地方法院檢察署檢察官偵查起訴。
      理  由
一、右揭時、地如何駕駛自小客車，與告訴人朱浩澐所騎乘機車碰撞，致使朱浩澐及
    附載之乙○○雙雙倒地，因而分別受有前開傷害之事實，業據被告丙○○迭於偵
    查、原審及本院調查、審理中坦承不諱，核與告訴人朱浩澐、乙○○於偵查中（
    見偵卷第四頁）及告訴人朱浩澐於原審審理中所陳「伊騎機車載乙○○，已經過
    了路口中心線後，突然一輛車過來，伊機車被汽車右前車門碰撞到」（見原審卷
  第三三頁）等情相符，又告訴人朱浩澐因本件車禍受有右足第二、三、四趾骨骨
    折、右手撞挫傷、右下肢多處擦挫傷、陰莖擦挫傷、精索靜脈曲張之傷害，告訴
    人乙○○受有右膝裂傷十四公分之傷害，此有高雄市立小港醫院八十九年十月九
    日出具之診斷證明書、鄭乃榮醫院於八十九年八月十四日出具之診斷證明書各乙
    件在卷可稽（見偵卷第五、六頁），是被告之過失犯行與告訴人二人前開傷害間
    ，顯有相當因果關係。雖告訴代理人朱樹境指稱告訴人甲○○所受精索靜脈曲張
    之傷害，將導致朱浩澐生殖機能之喪失，應屬重傷害云云，惟告訴人朱浩澐雖因
    本件所受之精索靜脈曲張之傷害，但其睪丸正常，應並不致於造成生殖機能之毀
    敗，此有鄭乃榮醫院九十年一月十八日鄭醫字第○一一八號函、及高雄市立小港
    醫院九十年一月十二日（九○）高醫港秘字第○○六二號函在卷可憑（見原審卷
    第十四、十六頁），又告訴人朱浩澐於本院調查中亦自行前往高雄榮民總醫院檢
    查，結果「左側精索靜脈曲張，精液分析結果正常」，復經本院函查而據該院以
    九十年七月二十五日九十高總行字第九００五九六七號函附之病歷資料查詢函復
    表在卷可稽（見本院卷第五六、五七頁），是告訴代理人朱樹境指稱告訴人朱浩
    澐因本件車禍所受之精索靜脈曲張傷害已造成生殖機能喪失之重傷害云云，尚乏
    確切事證足以證明，至於告訴代理人朱樹境聲請檢察官上訴所提出之醫學文獻資
    料（見本院卷第九至十二頁），僅係敘述「精索靜脈曲張」可能造成不孕，自難
    據此即謂告訴人朱浩澐必有生殖機能喪失之情，亦難採為不利於被告之證據認定
    。
二、按汽車行駛至交岔路口時，本應注意左轉彎時，應行至交岔路口中心處左轉，並
    不得佔用來車車道搶先左轉，道路交通安全規則第一百零二條第一項第四款定有
    明文。被告既考領有普通小型車駕駛執照，前揭規定自應知悉，且亦為其應注意
    並能注意之義務，則其駕車沿青年一路東向車道欲左轉至民權一路北上車道行駛
    時，理應注意行至前開交岔路口時中心處，方可左轉；而肇事當時之天候陰、夜
    間有照明設備，道路舖有柏油，乾燥無缺陷，亦無任障礙物，再依被告之智識、
    能力亦無不能注意知情事，詎被告竟疏未注意行至上開交岔路口中心處，即佔用
    民權一路南下車道搶先左轉（依卷附現場圖顯示，車禍發生後，被告所駕駛自小
    客車的係停在青年一路西向慢車道與民權一路南向快慢車道車道劃分島延伸之交
    會處自明），此有道路交通事故調查報告表乙紙、現場談話紀錄二份及現場相片
    四張在卷可稽（見原審卷第十一至十三頁、十五頁）。此外本件車禍肇事責任經
    高雄市政府建設局車輛行車事故鑑定委員會鑑定及覆議鑑定結果均認為「被告駕
    駛自小客車搶先左轉，為肇事原因，朱浩澐無肇事因素」，有該鑑定委員會於八
    十九年六月二十九日高市鑑字第八九○五一四三號鑑定意見書及高雄市車輛行車
    事故覆議鑑定委員會函各一份附卷可稽（見偵卷第七至十一之一頁）。綜上所述
    ，本件罪證已臻明確，被告過失傷害犯行，洵堪認定。
三、核被告所為，係犯刑法第二百八十四條第一項前段之過失傷害罪。又被告一過失
    傷害行為，侵害告訴人甲○○、乙○○二人之身體健康法益，係一行為而觸犯數
    罪名之同種想像競合犯，應依刑法第五十五條規定，從情節較重之侵害被害人甲○○論部分論處過失傷害一罪。再被告於肇事後，犯罪未被發覺前，主動向前往
    醫院處理且尚不知犯罪嫌疑人之高雄市政府警察局新興分局五福二路派出所警員
    許志銘坦承肇事一節，業經證人許志銘於原審到庭證述在卷（見原審卷第二四頁
    ），而被告嗣後亦接受法院裁判，合於自首之規定，應依刑法第六十二條前段規
    定，減輕其刑。
四、原審因而適用刑法第二百八十四條第一項前段、第五十五條、第六十二條、第二
    條第一項前段、第四十一條第一項，罰金罰鍰提高標準條例第一條前段、第二條
    規定，並審酌被告疏未注意行至交岔路口中心處，即搶先左轉而肇事，雖犯後坦
    承犯行，顯有悔意，惟迄今未賠償告訴人二人所受損害等一切情況，爰量處拘役
    五十九日，並敘明被告於犯罪後，刑法第四十一條於九十年一月四日修正，並於
    同月十日公布施行，有關易科罰金之部分，範圍擴大為最重本刑五年以下有期徒
    刑之罪，惟與被告所犯之罪比較後並不影響，依刑法第二條第一項前段之規定，
    應適用裁判時之刑法第四十一條第一項規定，而諭知如易科罰金以參佰元折算壹
    日之折算標準。核之原審判決認事用法均無違誤，量刑亦稱妥適。上訴人循告訴
    人請求提起上訴意旨略以「告訴人甲○○因被告之過失傷害，受有多處傷害，並
    有不孕生殖機能喪失之重大傷害，被告迄今亦無和解意願」等語，而指陳原審認
    事有誤及量刑過輕等情，均無理由，上訴應予駁回。
據上論斷，應依刑事訴訟法第三百六十八條，判決如主文。
本案經檢察官朱文彬到庭執行職務。
中        華        民        國    九十    年    八    月    二十七    日
                              臺灣高等法院高雄分院刑事第六庭
                                  審判長法官
                                        法官
                                        法官
不得上訴。
附錄：本判決論罪科刑法條：
刑法第二百八十四條第一項。
因過失傷害人者，處六月以下有期徒刑、拘役或五百元以下罰金。致重傷者，處一年
以下有期徒刑、拘役或五百元下罰金。


司法院資訊處製作；財團法人民間司法改革基金會備份。
